【裁判字號】    95,簡上,89
【裁判日期】    950725
【裁判案由】    損害賠償
【裁判全文】
臺灣臺北地方法院民事判決              95年度簡上字第89號
上  訴  人  丁○○
            乙○○
            丙○○
兼上列四人
訴訟代理人  戊○○    住同上
被 上訴 人  甲○○    住台北市○○○路○段283巷8號2樓
上列當事人間請求損害賠償事件，上訴人對於中華民國94年11月
30日本院臺北簡易庭94年度北簡字第27309號第一審簡易判決提
起上訴，本院於95年7月11日言詞辯論終結，判決如下：
    主  文
上訴駁回。
第二審訴訟費用由上訴人連帶負擔。
    事實及理由
一、被上訴人主張：上訴人戊○○（下稱戊○○）與其於民國93
    年6月20日16時30分許，在台北市○○○路○段283巷內，發
    生細故，戊○○乃與上訴人丁○○、乙○○、丙○○（下稱
    丁○○、乙○○、丙○○）共同基於傷害之犯意聯絡，以徒
    手及雙腳毆打被上訴人，致被上訴人受有下嘴唇1x0.5公分
    、前胸6x2.5、3x1公分、右肘0.5x0.1、1x0.1公分擦傷、頸
    部2x0.5、4x0.5公分紅腫、背部3x1、4x3公分紅腫之傷害。
    並於毆打過程中，因戊○○、丁○○拉扯被上訴人上衣，致
    其上衣多處毀損，而乙○○則持被上訴人手提袋揮打被上訴
    人，致該袋內翻譯機、手機、耳機、眼鏡、手錶、相機因之
    受損。為此爰依民法第184條第1項前段、第185條第1項、第
    195條第1項、第196條，請求被上訴人給付上開財物損失新
    台幣（以下同）74,871元（含公事包9,600元、運動上衣9,
    600元、翻譯機12, 000元、手機7,500元、無線音響耳機5,
    980元、眼鏡5,111元、手錶8,480元、相機16,600元）、慰
    撫金200,000元，及自起訴狀繕本送達翌日起至清償日止，
    按年息5%計算之利息等語。
二、上訴人辯以：其等係基於正當防衛始與被上訴人互毆，被上
    訴人主張之財物損失及精神損害賠償之金額均屬過高等語。
三、本件經原法院判決：上訴人應連帶給付被上訴人120,000元
    ，及自94年9月27日起至清償日止，按年息5%計算之利息，
    並駁回被上訴人其餘之訴。上訴人不服，上訴聲明為：（一
    ）原判決不利於上訴人部分廢棄；（二）廢棄部分，被上訴
    人在第一審之訴及假執行之聲請均駁回。被上訴人則聲明：
    上訴駁回。（原法院判決駁回被上訴人其餘之訴部分，未經
    被上訴人上訴聲明不服，已告確定。）
四、本件經本院於95年4月14日與兩造整理並協議簡化之爭點為
    ：（本院卷第48頁反面之準備程序筆錄）
（一）上訴人是否有如本院94年易字第964號刑事判決所載之行
      為？
（二）上訴人如有上開行為，則被上訴人請求之下列金額究以若
      干始為合理？
  １、物品損失？
  ２、精神慰撫金？
    爰分述之如下：
（一）上訴人是否有如本院94年易字第964號刑事判決所載之行
      為？
  １、按「因故意或過失，不法侵害他人之權利者，負損害賠償
      責任。」、「數人共同不法侵害他人之權利者，連帶負損
      害賠償責任﹔不能知其中孰為加害人者，亦同。」，民法
      第184條第1項前段、第185條第1項分別定有明文。
  ２、經查：
    (1)戊○○與被上訴人於93年6月20日16時30分，在台北市○○○路○段283巷內，發生細故，上訴人共同基於傷害之犯
      意聯絡，以徒手及雙腳毆打被上訴人，致被上訴人受有下
      嘴唇、胸部、左手肘、頸部、背部等多處擦傷、紅腫之傷
      害，上訴人間，有共同犯意之聯絡及行為之分擔，業據上
      訴人於本院94年易字第964號刑事案件審理時坦承不諱（
      見該卷第38頁背面之審判筆錄），核與被上訴人指述之情
      節相符，並有現場錄影光碟、勘驗筆錄、台北市立仁愛醫
      院驗傷診斷書可憑。另兩造於上開過程中，由戊○○、丁○○拉扯被上訴人之上衣，致該上衣多處毀損，而乙○○
      則持被上訴人之手提袋向被上訴人揮擊，致該手提袋及該
      手提袋內之翻譯機、手機、耳機、眼鏡、手錶、相機損壞
      乙節，亦據被上訴人指述明確，並有毀損照片及現場錄影
      光碟勘驗筆錄在卷可按，復依現場錄影光碟翻拍照片所示
      ，被上訴人之衣物損壞，亦係因上訴人毆打被上訴人時拉
      扯所致乙節，均據本院調閱上開刑事卷查核屬實，堪信上
      訴人確有如上之行為無訛。而上訴人因上開行為，亦經本
      院刑事庭依刑法第277條第1項各處有期徒刑3月，如易科
      罰金均以300元折算1日確定在卷。故上訴人辯以：其等係
      基於正當防禦，始與被上訴人互毆等語，應不足採。
    (2)如上所述，上訴人因不法侵害被上訴人之身體，並毀損被
      上訴人前開之物品，依民法第184條第1項前段、第185條
      第1項規定，自應連帶賠償被上訴人因之所受之損害。
（二）上訴人如有上開行為，則被上訴人請求之下列金額究以若
      干始為合理？
  １、物品損失？
    (1)按不法毀損他人之物者，被害人得請求賠償其物因毀損所
      減少之價額，民法第196條定有明文。又當事人主張有利
      於己之事實者，就其事實有舉證之責任，民事訴訟法第27
      7條亦定有明文，而同法第222條第2項復規定：「當事人
      已證明受有損害而不能證明其數額，或證明有重大困難者
      ，法院應審酌一切情況，依所得心證定其數額。」
    (2)本件被上訴人主張其公事包與其內翻譯機、手機、耳機、
      眼鏡、手錶、相機係因上訴人之毆打行為受損，已如前述
      ，上開物品之價值，被上訴人於上開刑事卷警訊時自陳上
      開物品價值約三萬餘元（見臺灣臺北地方法院檢察署93年
      度偵字第20411號偵查卷第32頁），此外，即未能就其主
      張之有利之事實加以舉證以實其說，本院乃審酌前述物品
      之損害時之年份、功能、市價均不易證明，及證明上開物
      品所需花費之費用不貲，爰依民事訴訟法第222條第2項規
      定，認為此部分財物損失數額應以2萬元為適當。
  ２、精神慰撫金？
    (1)按不法侵害他人之身體者，被害人雖非財產上之損害，亦
      得請求賠償相當之金額，民法第195條第1項定有明文。而
      非財產上損害賠償金額之多寡，應斟酌雙方之身分、地位
      、資力與加害之程度及其他各種情形核定相當之數額。其
      金額是否相當，自應依實際加害情形與被害人所受之痛苦
      及雙方之身分、地位、經濟狀況等關係決定之（最高法院
      85年度台上字第460號判決參照）。此外，於非財產上損
      害賠償金額之量定方面，加害人所為行為係基於故意或過
      失，對於被害人之苦痛、怨憤之慰藉，往往具有密切之關
      係，在以故意傷害之情形，被害人怨憤深、苦痛難忘，如
      係因一時疏忽肇致傷害，被害人容有寬恕之心；被害人感
      受有異，慰藉程度亦應有所不同（見王澤鑑先生著民法學
      說與判例研究第2冊第276頁）。
    (2)本件上訴人確有如本院94年易字第964號刑事判決所載之
      行為，已如上述。本院爰審酌丁○○、戊○○、乙○○、
      丙○○，各係63年7月22日、39年1月14日、65年9月17日
      及67年9月11日出生，分別從事教師、西藥房、業務經理
      及服兵役等工作（見台灣台北地方法院檢察署93年度執字
      第4494號卷第12至31頁），而被上訴人係大學畢業，目前
      無工作（本院第87頁背面），再依稅務電子閘門財產所得
      調件明細表所載（本院卷第50至71頁），上訴人於93年度
      之財產資料分別為：丁○○綜合所得128,720元、財產總
      額106,000元；戊○○財產總額18,850,750元；乙○○股
      利所得2,268元、財產總額522,820元；丙○○執行業務所
      得15,000元，而被上訴人之綜合所得73,855元、財產總額
      為878,620元，另被上訴人係因上訴人之故意傷害行為致
      受有如上所述之傷害，其肉體、精神所受之痛苦等一切情
      狀，認被上訴人請求之精神上之損害賠償金額應以10萬元
      為適當，上訴人辯以：原審命上訴人給付被上訴人之精神
      慰撫金10萬元過高等語，仍不可採
五、綜上所述，被上訴人本於民法第184條第1項前段、第185條
    第1項、第195條第1項、第196條，請求上訴人連帶給付如原
    審判決主文第1項所示之金額、利息，均為有理由，應予准
    許。原審就此部分為被上訴人勝訴之判決，並為准免假執行
    之宣告，於法並無不合。上訴意旨指摘原判決此部分不當，
    求予廢棄改判，為無理由，應予駁回其上訴。
六、本件事證已臻明確，兩造其餘之攻擊、防禦方法，核與判決
    結果不生影響，爰毋庸一一論述，併此敘明。
七、據上論結，本件上訴為無理由，依民事訴訟法第436條之1第
    3項、第449條第1項、第85條第2項，判決如主文。
中    華    民    國    95    年    7     月    25    日
                  民事第四庭    審判長法  官  林麗玲
                                      法  官  劉又菁
                                      法  官  陳邦豪
以上正本係照原本作成。
本判決不得上訴。
中    華    民    國    95    年    7     月    25    日
                                      書記官  薛德芬


司法院資訊處製作；財團法人民間司法改革基金會備份。
